臺灣高等法院臺中分院刑事判決　　 94年度上更(一)字第238號
上　訴　人
即 反 訴人　甲○○
代　理　人　周進文　律師
反 訴 被告　乙○○
上列上訴人因反訴被告誣告案件，不服臺灣臺中地方法院82年度
自字第883號中華民國93年9月14日第一審對於反訴被告之判決，
提起上訴，經本院判決後，由最高法院發回，本院判決如下：
    主      文
上訴駁回。
    理      由
一、反訴意旨略以：緣案外人白明道以福音傳播協會代表人名義
    於民國 81年6月25日向台灣台中地方法院對反訴被告乙○○
    提起業務侵占之自訴 （臺灣臺中地方法院81年度自字第486
    號業務侵占案件），而反訴被告乙○○明知反訴人甲○○在
    上開案件作證時僅就會算單之製作過程為證述，所證述之內
    容係該會算單為在反訴被告乙○○、白明道及反訴人甲○○
    等人當面，由反訴人甲○○製作，反訴人甲○○不過係就反
    訴被告乙○○所朗讀內容加以記載，並未就反訴被告乙○○
    朗讀內容作任何處理或判斷，反訴被告乙○○竟意圖使反訴
    人甲○○受刑事處分，偽稱反訴人甲○○於上開案件所為之
    證言與事實不符，而於 82年9月20日向臺灣臺中地方法院對
    反訴人甲○○提起偽證之自訴（臺灣臺中地方法院82年度自
    字第883號誣告等案件） 。反訴被告乙○○於會算時既有在
    場，對於該等事實知之甚詳，竟就自己明知之事實，捏詞誣
    告反訴人甲○○涉犯偽證罪，反訴人甲○○因認反訴被告乙
    ○○涉犯刑法第169條第1項之誣告罪嫌，爰利用反訴被告乙
    ○○之上開自訴程序，對反訴被告乙○○提起本件之反訴。
二、按犯罪事實應依證據認定之，無證據不得認定犯罪事實。又
    不能證明被告犯罪者，應諭知無罪之判決，刑事訴訟法第15
    4條第2項、第301條第1項分別定有明文。另按刑法第169 條
    條第1 項固規定：意圖他人受刑事或懲戒處分，向該管公務
    員誣告者，處七年以下有期徒刑。惟誣告者之成立，須以被
    誣告人，因虛偽之申告，而有受刑事或懲戒處分之危險為其
    要件（最高法院30年上字第2003號判例要旨參照）。又誣告
    罪所稱之該公務員，係以有偵查犯罪或受理審判之職權為限
    ，亦有司法院院字第51號解釋可資參照；次按刑法124 條之
    枉法裁判罪，係侵害國家法益之罪，其直接被害者為國家，
    並非個人，個人即非因犯罪而同時被害者，自不得提起自訴
    ，故枉法裁判罪既不得依自訴程序提起，如仍提起自訴，法
    院即應在程序上為不受理之判決，不得於審體上審理並予以
    論罪科刑，揆諸前開司法院解釋之意旨，該自訴案件之法院
    既無就「被自訴之被告有無枉法裁判」予以偵查犯罪之權，
    亦無就是否枉法裁判予以受理自訴並為實體審理之權，換言
    之，法院應為不受理之判決，則該法院非「該管公務員」甚
    明。該提起枉法裁判罪自訴案之自訴人縱屬虛偽申告，亦與
    誣告罪之犯罪構成要件不合，難以誣告罪論處（台灣高等法
    院花蓮分院暨訴訟轄區內地方法院71年法律座談會參照，收
    輯於刑事法律問題研究彙編第2輯） 。經查：本案反訴被告
    乙○○於 82年9月20日向臺灣臺中地方法院對反訴人甲○○
    提起偽證之自訴 （臺灣臺中地方法院82年度自字第883號誣
    告等案件），係自訴反訴人甲○○涉犯刑法第168條第1項之
    偽證罪，因於他人刑事被告案件內為證人，在審判中依法具
    結而為虛偽之陳述，固足使採證錯誤，判斷失平，致司法喪
    失威信，然此種虛偽之陳述，在他人是否因此被害，尚繫於
    執行審判之公務員採信其陳述與否而定，並非因偽證行為直
    接或同時受有損害，是反訴被告乙○○並非偽證罪之直接被
    害人，無對反訴人甲○○就上開涉嫌偽證部分提起自訴之權
    ，依法不得提起自訴，其不得提起自訴而提起者，業經原審
    於該自訴案件中 （即原審法院82年度自字第883號）為自訴
    不受理之判決，因未經上訴而確定，此有上開判決書可稽，
    並經本院核閱上開卷宗查明屬實，依前開說明，不論反訴被
    告乙○○上揭所提起之自訴是否虛偽申告，其所為均與誣告
    罪之犯罪構成要件不合，即無成立誣告罪可言，自應就反訴
    被告乙○○為無罪之判決。是原審判決反訴被告乙○○無罪
    之理由，雖與本院所認定之理由不同，惟其結果仍為相同，
    自仍應就其為無罪之判決予以維持。從而反訴人甲○○上訴
    意旨認為反訴被告乙○○於會算時既有在場，對於該等事實
    知之甚詳，竟就自己明知之事實，捏詞誣告反訴人甲○○涉
    犯偽證罪，顯見反訴被告乙○○應有誣告之犯行，而指摘原
    判決不當，自不足取，其上訴為無理由，自應駁回其上訴。
據上論斷，應依刑事訴訟法第368條，判決如主文。
本案經檢察官丙○○到庭執行職務。
中　　華　　民　　國　　94　　年　　10　　月　　26　　日
              刑事第八庭  審判長法　官　羅　得　村
                                法　官　劉　榮　服
                                法　官　巫　政　松
上列正本證明與原本無異。
如不服本判決應於收受送達後十日內向本院提出上訴書狀，其未
敘述上訴之理由者並得於提起上訴後十日內向本院補提理由書（
均須按他造當事人之人數附繕本）。
                                書記官　陳　妙　瑋
中　　華　　民　　國　　94　　年　　10　　月　　27　　日
                                                      Ｒ
